臺灣板橋地方法院交通事件裁定　　　　99年度交聲字第2695號
原處分機關　交通部公路總局臺北區監理所蘆洲監理站
異　議　人
即受處分人　吉同皇
上列異議人即受處分人因違反道路交通管理處罰條例案件，對於
交通部公路總局臺北區監理所蘆洲監理站民國99年8 月12日北監
蘆字第裁46-C00000000號違反道路交通管理事件裁決處分聲明異
議，本院裁定如下：
    主  文
異議駁回。
    理  由
一、按汽車駕駛人拒絕接受酒精濃度測試之檢定者，處新臺幣（
    下同）60,000元罰鍰，並當場移置保管該汽車及吊銷該駕駛
    執照；汽車駕駛人曾依同條例第35條第4 項前段之規定吊銷
    駕駛執照者，3 年內不得考領駕駛執照，道路交通管理處罰
    條例第35條第4 項前段、第67條第2 項分別定有明文。末按
    汽車駕駛人，因違反同條例及道路交通安全規則之規定，受
    吊銷駕駛執照處分時，吊銷其持有各級車類之駕駛執照，同
    條例第68條亦有明文。
二、原處分意旨略以：異議人即受處分人（下稱受處分人）吉同
    皇於民國99年7 月3 日上午1 時40分許，騎乘車牌號碼VFS-
    309 號輕型機車，行經臺北縣五股鄉（改制後為新北市五股
    區○○○路○ 段493 號前，為警攔停欲對之施以酒精濃度檢
    測，然因受處分人拒絕接受酒精濃度測試之檢定，經臺北縣
    政府警察局（改制後為新北市政府警察局）蘆洲分局成州派
    出所警員當場製單舉發，受處分人拒絕簽收，乃於舉發通知
    單上註明「當事人拒簽收」之事由，而視為已收受。原處分
    機關並於99年8 月12日依道路交通管理處罰條例第35條第4
    項前段、第67條第2 項（裁決書漏載「第2 項」）規定，裁
    處受處分人罰鍰60,000元，並吊銷駕駛執照，3 年內不得考
    領駕駛執照等語。
三、異議意旨略以：受處分人酒駕深感懊悔，然工作為業務司機
    ，駕駛執照係工作必需品，關係工作存在與否，家中子女教
    育及房貸負擔，全靠目前工作收入支付，受處分人亦年近50
    ，找工作及轉業均不易，請求從輕發落，況受處分人係騎機
    車，非汽車，請勿扣汽車駕照等語。
四、經查：
（一）按本件拒絕接受酒精濃度檢測只有一個交通違規行為，而
      且有關其處罰效果之罰鍰、吊銷駕駛執照及一定年限內不
      得考領駕駛執照等，與該交通違規行為是否存在均無從分
      離。法院審理時應先確定受處分人是否真有交通違規之事
      實，再決定原處分機關所適用之法律有無錯誤。從而，受
      處分人於聲明異議狀雖僅就駕駛執照部分聲明異議，其餘
      部分並未提及，惟該罰鍰及一定年限內不得考領駕駛執照
      部分與其交通違規行為是否存在既無從分離，法院自應予
      以審理。否則，如法院審理結果，認其交通違規行為不存
      在，則僅能將原處分關於吊銷駕駛執照部分予以撤銷改判
      ，其餘部分因認未經聲明異議而確定，致生無交通違規行
      為，而遭處罰鍰及一定年限內不得考領駕駛執照之不合理
      現象（臺灣高等法院暨所屬法院98年法律座談會刑事類提
      案第23號研討結果參照）。據上，本件就受處分人聲明異
      議狀所未提及之罰鍰及一定年限內不得考領駕駛執照行政
      處罰部分，本院自應併予審理，合先敘明。
（二）受處分人騎乘車牌號碼VFS-309 號輕型機車於上述時、地
      為警員攔停，因拒絕接受酒精濃度測試之檢定，經警員當
      場製單舉發，惟受處分人拒絕簽收等情，受處分人於聲明
      異議狀並未加以爭執，並有原舉發機關99年7 月3 日北縣
      警交大字第C00000000 號舉發違反道路交通管理事件通知
      單及原處分機關99年8 月12日北監蘆字第裁46-C00000000
      號違反道路交通管理事件裁決書影本各1 件在卷可稽，是
      受處分人確有拒絕接受酒精濃度測試檢定之行為，屬實無
      訛。
（三）按修正前道路交通管理處罰條例第68條規定：「汽車駕駛
      人，因違反本條例及道路交通安全規則之規定，受吊扣或
      吊銷駕駛執照處分時，吊扣或吊銷其持有各級車類之駕駛
      執照」，嗣該條文於94年12月14日修正公布，並自95年3
      月1 日施行，該條文修正理由略以：「原條文將違法或違
      規駕駛人所持有各級車類之駕駛執照一併吊扣或吊銷，失
      之過酷，影響人民工作及生活甚鉅，爰修正之」等語，故
      修正條文係將道路交通管理處罰條例第68條原有條文中之
      「吊扣或」三字刪除。參照上開立法理由及立法經過，依
      修正後之條文規定可知，因違反道路交通管理處罰條例及
      道路交通安全規則之規定受吊銷駕照處分者，仍維持吊銷
      其持有各級車類之駕駛執照。顯見立法者於修法特別對於
      道路交通管理處罰條例「吊銷」、「吊扣」之情節不同，
      而分別予以不同之規定。又道路交通管理處罰條例第35條
      第4 項之所以規定「拒絕酒精濃度測試檢定」除應課予罰
      鍰60,000元外，並應當場移置保管該汽車及吊銷該駕駛執
      照，較諸同條第1項規定酒後駕車之處罰效果，係處15,00
      0 元以上60,000元以下罰鍰，並當場移置保管該汽車及吊
      扣其駕駛執照1 年，更為嚴厲，目的在於不使拒絕酒精濃
      度測試檢定之駕駛人反而獲得寬典，否則無異鼓勵駕駛人
      拒絕接受測試。查本件受處分人未領有輕型機車駕駛執照
      ，惟領有小型車普通駕駛執照，有機車及汽車駕照基本資
      料1 件附卷足憑，依道路交通安全規則第61條第1 項第4
      款規定，受處分人本得駕駛輕型機車，則其駕駛輕型機車
      為警攔停，拒絕接受酒精濃度測試檢定之事實既明確如上
      所述，依前揭法條之說明及立法意旨所示，其法律效果為
      吊銷各級車類之駕駛執照，非僅吊銷其違法或違規當時所
      駕駛車輛之駕駛執照，是原處分機關裁處吊銷受處分人持
      有之汽車駕駛執照，核無違誤，受處分人所執上情云云，
      要屬無據，洵不可採。
五、綜上所述，受處分人於上揭時、地騎乘輕型機車拒絕接受酒
    精濃度測試檢定之違規行為，應堪認定，原處分機關依道路
    交通管理處罰條例第35條第4 項前段、第67條第2 項之規定
    ，裁處受處分人罰鍰60,000元，並吊銷其駕駛執照，3 年內
    不得考領駕駛執照，於法並無何違誤或不當之處。本件異議
    為無理由，應予駁回。
據上論斷，應依道路交通事件處理辦法第18條，裁定如主文。
中    華    民    國    100    年    5    月    16    日
                  交通法庭    法  官  方鴻愷
以上正本證明與原本無異。
如不服本裁定，應於送達後5 日內向本院提出抗告狀。
                              書記官  江怡萱
中    華    民    國   100    年    5     月    17    日